臺灣桃園地方法院刑事判決　　　　　　　95年度易字第1575號
公　訴　人　臺灣桃園地方法院檢察署檢察官
被　　　告　乙○○
選任辯護人　方彭年律師
被　　　告　戊○○
　　　　　　　　　　樓之3
上列被告等因違反入出國及移民法案件，經檢察官提起公訴（94
年度偵字第14775 號），本院判決如下︰
    主  文
乙○○共同在機場以交付證件，利用航空器運送非運送契約應載
之人至他國，未遂，處有期徒刑柒月。
戊○○連續幫助在機場以交付證件，利用航空器運送非運送契約
應載之人至他國，未遂，處有期徒刑參月，如易科罰金，以銀元
參佰元即新臺幣玖佰元折算壹日。緩刑貳年。
    事  實
一、緣丁○○、丙○○（上開2 人所涉犯行另行審結）與某1 名
    不詳姓名年籍之成年人蛇集團成員等人，為使大陸地區人民
    陳用弟、吳建武自他國搭機至臺灣轉機後，順利偷渡至美國
    ，乃共同基於在機場以交付證件，利用航空器運送非運送契
    約應載之人偷渡至他國之概括犯意聯絡，由丁○○撥打電話
    給其前妻戊○○，要求戊○○代為前往臺中市天喜旅行社領
    取其所訂購之機票，並寄送以「丙○○」名義申請使用之信
    用卡（卡號：0000000000000000號）1 張供戊○○持以刷卡
    付費。戊○○明知丁○○係以他人名義購買機票及使用另1
    人之信用卡刷卡消費，可能會使用該機票作為讓大陸地區人
    民在機場偷渡至他國之工具，而有犯罪之可能，猶基於幫助
    他人犯罪之概括間接故意，依照丁○○之指示，於93年11月
    19 日 前往臺中市天喜旅行社，向不知情之旅行社人員拿取
    以大陸地區人民「陳用弟」名義訂購之93年11月23日泰國航
    空TG 635班機臺灣至泰國來回機票，並以上開「丙○○」之
    信用卡刷卡付費新臺幣（下同）12,300元後，領得上開機票
    ，戊○○隨即於同日在臺中市○○路某處貨運站，將上開署
    名「CHEN.YONGDI （即陳用弟）」之泰國航空TG63 5班機臺
    灣、泰國來回機票各1 張及上開「丙○○」名義之信用卡1
    張，以快遞方式寄予丁○○收受。丁○○復於數日後撥打電
    話予戊○○，指示具上開相同幫助犯意之戊○○，再於93年
    11月22日前往臺中市○○路216 號6 樓之「世界旅行社股份
    有限公司臺中分公司」（下稱「世界旅行社」），向不知情
    之旅行社人員拿取以我國人民甲○○名義訂購之93年11月23
    日長榮航空BR018 班機臺灣至美國舊金山之來回機票各1 張
    ，並以自己之信用卡刷卡付費34,700元後，領得上開機票，
    隨即於同日在上開臺中市○○路某處貨運站，將上開署名「
    WU.H UANTING（即甲○○）」之長榮航空BR018 班機臺灣、
    美國舊金山來回機票各1 張，以上開相同方式寄予丁○○收
    受。
二、俟丁○○取得上開戊○○幫助其取得之以「陳用弟」名義訂
    購之泰國航空公司TG635 班機臺灣、泰國來回機票各1 張及
    以「甲○○」名義訂購之長榮航空公司BR018 班機臺灣、美
    國舊金山來回機票各1 張後，因丁○○、丙○○及該名不詳
    姓名年籍之成年人蛇集團成員等人業已於93年11月間透過電
    腦網路覓得同意為其在機場取得前往美國舊金山之登機證後
    交付給非運送契約應載之人偷渡至他國之乙○○、甲○○（
    另行審結）2 人，乙○○、甲○○即分別與丁○○、丙○○
    及該名不詳姓名年籍之成年人蛇集團成員間，基於共同犯意
    聯絡，由乙○○、甲○○分別於93年11月23日下午5 時15分
    許，前往臺灣桃園國際機場（原名「中正國際機場」）第2
    航廈之長榮航空公司櫃檯辦理BR018 班機前往美國舊金山之
    報到手續，因而分別取得該航空公司交付之BR018 班機登機
    證各1 張後，乙○○、甲○○即分別持其等之護照及上開BR
    018 班機登機證，通過機場證照查驗檯後進入候機室，在機
    場候機室之某間吸煙室內，分別將其等取得之上開班機登機
    證交付該不詳姓名年籍之成年人蛇集團成員，乙○○因而取
    得上開以「陳用弟」名義訂購之泰國航空公司TG635 班機登
    機證，甲○○因而取得以「吳建武」名義訂購之泰國航空公
    司TG 635班機登機證後，再由該成年人蛇集團成員將上開乙○○、甲○○分別交付之長榮航空公司BR018 班機機票及登
    機證，放在上開候機室C5登機門外之洗手間內，並分別以電
    話通知業於同日自澳門搭乘復興航空公司GE352 班機來臺，
    原訂轉搭泰國航空公司TG635 班機前往泰國之大陸地區人民
    陳用弟，及於同日自澳門搭乘復興航空公司GE354 班機來臺
    ，原訂轉搭泰國航空公司TG635 班機前往泰國之大陸地區人
    民吳建武2 人，由其等自行前往上開C5登機門外之洗手間內
    拿取，陳用弟、吳建武隨即依該人蛇集團成員之指示，分別
    前往上開C5登機門外之洗手間內拿取上開乙○○、甲○○交
    付之長榮航空公司BR018 班機登機證後，陳用弟即持其先在
    大陸地區取得之變造乙○○護照1 本及經該人蛇集團成員與
    乙○○交換取得之長榮航空公司BR018 班機登機證（座位：
    37K）1紙，另吳建武則持其先在大陸地區取得之變造甲○○
    護照1 本及經該人蛇集團成員與甲○○交換取得之長榮航空
    公司BR018 班機登機證（座位：36K）1紙，前往C8登機門候
    機。惟陳用弟、吳建武2 人在欲登機偷渡前往美國舊金山之
    前，即為警查獲，而未能順利登機，丁○○、丙○○、乙○○、甲○○之犯行因而未能得逞，嗣經警方循線查獲乙○○
    、戊○○、甲○○，始悉上情。
二、案經內政部警政署航空警察局移送臺灣桃園地方法院檢察署
    檢察官偵查起訴。
    理  由
壹、程序方面：
一、按被告以外之人於審判外之言詞或書面陳述，除法律有規定
    者外，不得作為證據；被告以外之人於偵查中向檢察官所為
    之陳述，除顯有不可信之情況者外，得為證據；被告以外之
    人於偵查中向檢察官所為之陳述，除顯有不可信之情況者外
    ，得為證據；被告以外之人於審判中有下列情形之一，其於
    檢察事務官、司法警察官或司法警察調查中所為之陳述，經
    證明具有可信之特別情況，且為證明犯罪事實之存否所必要
    者，得為證據：…三、滯留國外或所在不明而無法傳喚或傳
    喚不到者；當事人、代理人或辯護人於法院調查證據時，知
    有第159 條第1 項不得為證據之情形，而未於言詞辯論終結
    前聲明異議者，視為有前項之同意。刑事訴訟法第159 條第
    1 項、第159 條之1 第2 項、第159 條之3 、第159 條之5
    就此定有明文。
二、經查：
（一）按刑事訴訟法第159 條第1 項規定被告以外之人於審判外
      之言詞或書面陳述，原則上不得做為證據之主要理由，乃
      為直接審理原則之要求及被告反對詰問權之保障，然為實
      現刑事訴訟發現真實之目的，於證人無法於審判中到庭證
      述之情形，法院無從強制其證言，此為法院已窮其能事而
      未能令被告詰問該名證人之故，法律乃退而求其次，就該
      證人於審判外之陳述，認已具備可信之特別情況，且為證
      明犯罪事實存否所必要者，例外規定其得為證據，刑事訴
      訟法第159 條之3 各款所定傳聞證據例外得為證據之情事
      ，其立法目的即在此。經查，證人即大陸地區人民陳用弟
      、吳建武於93年11月23日分別持變造之乙○○、甲○○護
      照搭機抵達桃園機場，嗣於桃園機場取得人蛇集團人員交
      付之被告乙○○及同案被告甲○○、丁○○、丙○○等人
      共同取得之長榮航空BR018 班機登機證後，欲於同日搭乘
      該長榮航空BR018 班機前往美國舊金山，嗣為警於同日在
      陳用弟、吳建武在桃園機場第2 航廈C8登機門等候登機時
      ，將其等2 人查獲後，循線查獲被告乙○○、戊○○及同
      案被告丁○○、甲○○、丙○○等人。審酌證人陳用弟、
      吳建武於警詢中陳述之內容為其等如何在大陸地區分別取
      得變造之乙○○、甲○○之我國護照後，再於93年11月23
      日搭機來臺，及在桃園機場第2 航廈C5登機門外之廁所垃
      圾桶內分別取得載有被告乙○○、甲○○名義之長榮航空
      BR018 班機之登機證之過程，此觀諸其等2 人之警詢筆錄
      記載即明。而證人陳用弟、吳建武與被告乙○○、戊○○
      間互不相識，亦無仇恨怨隙關係，料無憑空虛構以誣陷被
      告乙○○、戊○○之可能，而證人陳用弟、吳建武於上開
      時地取得該長榮航空BR018 號班機登機證後，在桃園機場
      第2 航廈C8登機門候機時，即為警當場查獲，衡情證人陳
      用弟、吳建武斯時面對此一警方查獲之突發狀況，應係處
      於震驚意外狀態，並無機會先與他人勾串證言或湮滅證據
      ，亦無多餘時間供其思索是否要藉詞掩飾迴護人蛇集團成
      員或對之設詞誣陷，故其等該震驚及緊急狀態下所為有關
      持變造護照搭機抵達桃園機場，及其等依人蛇集團成員指
      示取得上開前往美國舊金山之班機登機證之事件過程之陳
      述，本具有高度可信之標誌，其等於警詢中之陳述，係就
      自己親身參與及見聞之事而為，並無知覺上之瑕疵可予指
      摘，加以證人陳用弟、吳建武均為成年人，表達能力無問
      題，自無刻意誣陷被告乙○○、戊○○入罪之虞，其所為
      陳述之真誠性亦無可議之處，由此足認證人陳用弟、吳建
      武於警詢中所為之陳述，具有可信之特別情況，其等之陳
      述亦為證明被告乙○○、戊○○所涉本案犯罪事實存否所
      必要者，故依刑事訴訟法第159 條之3 第3 款規定，證人
      陳用弟、無建武於司法警察調查中所為之陳述，自得例外
      作為證據。
（二）按現階段刑事訴訟法規定檢察官代表國家偵查犯罪、實施
      公訴，依法其有訊問被告、證人及鑑定人之權，證人、鑑
      定人且須具結，而實務運作時，檢察官偵查中向被告以外
      之人所取得之陳述，原則上均能遵守法律規定，不致違法
      取供，是以，刑事訴訟法於92年2 月6 日修正時，即為兼
      顧理論與實務，以該法第159 條之1 第2 項規定，除顯有
      不可信之情況者外，得為證據（參考刑事訴訟法第159 條
      之1 立法理由）。查證人吳佳綺、蕭興裕於偵查中向檢察
      官所為之陳述，屬被告以外之人於審判外所為之陳述，為
      傳聞證據，然其等於偵查中係經具結後向檢察官所為之陳
      述，既非檢察官非法取供而得，且其等斯時所為陳述，尚
      無顯不可信之情況，即應認其等於偵查中所為之證述，得
      作為證據。
（三）證人紀淑菁、吳佳綺、蕭興裕、甲○○於警詢中所為之陳
      述，均屬被告以外之人於審判外所為之陳述，均屬傳聞證
      據，惟上開被告乙○○及其辯護人、被告戊○○，就上開
      證人4 人於警詢時所為陳述之證據能力並未表示爭執，迄
      本院言詞辯論終結前亦未聲明異議，且本院審酌檢察官所
      提上開證據均非公務員違法取得之證據，並無證據力明顯
      過低之情形，復經本院於審判期日就上開證據進行調查、
      辯論，依法自得作為本案證據。
（四）被告乙○○及其辯護人、被告戊○○於本院審理中，就檢
      察官所提作為本案證據之登機證、班機艙單、旅客入出境
      紀錄查詢表單、航空警察局護照查驗隊鑑識報告、長榮航
      空公司櫃臺錄影畫面翻拍照片10幀、戊○○前往天喜旅行
      社及世界旅行社拿取機票之刷卡簽單、旅行社開票收據及
      訂票紀錄、誠泰商業銀行函覆丙○○之信用卡基本資料、
      扣案陳用弟持用之偽造乙○○護照及機票、吳建武持用之
      偽造甲○○護照、航空警察局報告暨附件登機證、航空時
      刻表、航廈平面圖等證據之證據能力，均表示不爭執，迄
      本院言詞辯論終結前亦未聲明異議，且本院審酌檢察官所
      提上開證據均非公務員違法取得之證據，並無證據力明顯
      過低之情形，復經本院於審判期日就上開證據進行調查、
      辯論，依法自得作為本案證據。
貳、實體方面：
一、訊據被告乙○○矢口否認有何在機場以交付證件利用航空器
    運送非運送契約應載之人偷渡至他國之犯行，辯稱：其係上
    網訂購前往泰國之機票，與對方約在桃園機場碰面，並依對
    方指示前往長榮航空公司櫃臺辦理報到，因其看不懂英文，
    不知去哪裡登機，後來登機證好像是在抽煙室內被人掉包，
    其就拿手邊的登機證搭機前往泰國，甲○○（另行審結）是
    在候機室內遇見一同前往泰國之人云云。被告戊○○辯稱：
    其並未犯罪，是前夫丁○○（另行審結）打電話要其前往旅
    行社幫忙拿機票，其才照做，機票是丁○○都訂好的，其只
    是付錢取票而已，且其以為丁○○寄來之信用卡係丁○○本
    人使用之物，才會在信用卡簽帳單上簽「S.C 張」之名後刷
    卡消費，不知該信用卡為丙○○（另行審結）所有云云。經
    查：
（一）上揭事實欄「一」所載被告戊○○先於93年11月19日前往
      天喜旅行社，拿取同案被告丁○○事先以「陳用弟」名義
      訂購之93年11月23日泰國航空TG635 班機臺灣至泰國來回
      機票，以同案被告丁○○交付之「丙○○」信用卡刷卡付
      費後，隨即於同日將上開來回機票及信用卡以快遞寄送方
      式交付同案被告丁○○，其後又於93年11月22日前往世界
      旅行社，拿取同案被告丁○○事先以「甲○○」名義訂購
      之93年11月23日長榮航空BR018 班機臺灣至美國舊金山之
      來回機票，以自己之信用卡刷卡付費後，隨即於同日將上
      開機票以快遞寄送方式交付同案被告丁○○乙節，業據被
      告戊○○於警詢、偵查中及本院審理中供承不諱，並分經
      證人即天喜旅行社人員吳佳琦於警詢、偵查中及本院審理
      中證述被告戊○○前往拿取「陳用弟」之機票及刷卡之情
      ，及證人即世界旅行社人員紀淑菁於警詢、本院審理中到
      庭證述被告戊○○前往拿取「甲○○」之機票刷卡之情明
      確，且有誠泰商業銀行94年3 月7 日誠泰銀信卡字第0455
      號函（卡號0000000000000000號信用卡之持用人為丙○○
      ）、被告戊○○使用丙○○信用卡刷卡之簽單1 紙、天喜
      旅行社之「陳用弟」訂位紀錄（見同上卷第26、42、67至
      69 頁） ，及世界旅行社客戶收費明細表、旅行業代收轉
      付收據、旅客訂位紀錄各1 份（見94年度偵字第14775 號
      卷第53至54頁）可為佐證，互核相符。是以，被告戊○○
      確有於上揭事實欄「一」所示時地為同案被告丁○○拿取
      以「陳用弟」名義訂購之泰國航空公司TG635 班機臺灣、
      泰國之來回機票及以「甲○○」名義訂購之長榮航空公司
      BR018 班機臺灣、美國舊金山之來回機票之行為，至堪認
      定。
（二）另被告乙○○先於93年9 月間取得美國簽證後，又於93年
      11月23日下午5 時15分許，前往桃園機場第2 航廈長榮航
      空公司櫃臺辦理報到手續，並取得該公司預定於晚上7 時
      50分許起飛前往美國舊金山之BR018 號班機登機證後，前
      往機場檯號4239之護照查驗台，經查驗是前往美國舊金山
      無訛後，通過查驗進入候機室內，在該處與同案被告甲○○碰面，其後被告乙○○卻是搭乘以「陳用弟」名義購買
      之93年11月23日泰國航空公司TG635 號班機前往泰國，嗣
      於93年11月25日晚上11時許搭乘中華航空公司CI648 班機
      返國至高雄小港機場下機乙節，有長榮航空公司之櫃臺監
      視器翻拍照片4 幀、被告乙○○之旅客入出境紀錄查詢結
      果、被告乙○○持以登機之泰國航空公司TG635 班機登機
      證（座位：52H） 、泰國航空公司TG635 班機艙單（座位
      52H 之訂位人為「CHEN.YONGDI 」）、被告乙○○之我國
      護照影本及美國簽證影本各1 份在卷可稽（見94年度偵字
      第13599 號卷第14至18、20至25頁），復有扣案被告乙○○入境所持之中華航空公司CI648 號電子機票收據1 紙可
      佐，而被告乙○○於嗣於本院審理時坦承其於93年11月23
      日下午5 時15分前往長榮航空公司櫃臺報到取得登機證後
      ，通關進入候機室內，有與同案被告甲○○見面談話，其
      後，並與甲○○一同前往泰國曼谷，嗣於93年11月25 日
      搭乘中華航空公司CI64 8班機返國至高雄小港機場下機等
      情在卷。由上卷證可知，被告乙○○於93年11月23日晚上
      5 時15分許前往長榮航空公司櫃臺報到取得該公司BR018
      班機登機證，飛行目的地是美國舊金山，而其以前往美國
      舊金山之名義通關查驗護照後，另持用以「陳用弟」名義
      訂購之泰國航空公司TG 635班機登機證前往泰國之事實，
      亦堪認定。
（三）大陸地區人民陳用弟本應於93年11月23日自澳門搭乘復興
      航空GE352 班機至我國桃園機場轉機搭乘泰國航空公司TG
      635 班機前往泰國，惟其為偷渡前往美國，竟於93年11月
      23日下午2 時30分許搭機抵達桃園機場後，依照人蛇集團
      成員撥打至其持用之行動電話指示，前往桃園機場第2 航
      廈C5登機門外之洗手間垃圾桶內，自行拿取人蛇集團成員
      自被告乙○○處交換取得之長榮航空公司BR018 班機登機
      證（座位：37K） 後，前往C8登機門候機，在登機前即為
      警查獲乙節，業據證人陳用弟於警詢中陳述明確，並有陳
      用弟持有之長榮航空BR018 班機署名「MA/PAOAN（即乙○○）」之登機證、班機艙單、其上貼有陳用弟照片之變造
      乙○○護照及美國簽證、陳用弟之中國大陸護照影本、陳
      用弟照片、航空警察隊證照查驗隊93年11月28日鑑識報告
      （陳用弟持用之乙○○護照係變造）各1 份附卷可稽（見
      94 年 度偵字第13599 號卷第59至66頁）。另大陸地區人
      民吳建武本應於93年11月23日自澳門搭乘復興航空公司GE
      354 班機至我國桃園機場轉機搭乘泰國航空公司TG635 班
      機前往泰國，惟吳建武為偷渡前往美國，竟於93年11月23
      日抵達桃園機場下機後，依照人蛇集團成員撥打至其持用
      之行動電話指示，前往桃園機場第2 航廈C5登機門外之洗
      手間垃圾桶內，自行拿取人蛇集團成員自同案被告甲○○
      處交換取得之長榮航空公司BR018 班機登機證（座位：36
      K） 後，前往C8登機門候機，在登機前即為警查獲乙節，
      亦據證人吳建武於警詢中陳述明確，並有吳建武持有之長
      榮航空BR018 班機署名「WU/HUANTING （即甲○○）」之
      登機證、班機艙單、其上貼有吳建武照片之變造甲○○護
      照、吳建武之中國大陸護照影本、吳建武來臺搭乘之復興
      航空公司GE354 班機艙單、以「吳建武」名義訂購之泰國
      航空公司TG635 班機訂位紀錄、航空警察局證照查驗隊93
      年11月28日鑑識報告（吳建武持用之甲○○護照係變造）
      、吳建武照片各1 份附卷可稽（見94年度偵字第14775 號
      卷第45至52頁），復有扣案乙○○、甲○○之變造護照各
      1 本扣案可佐，互核相符。由此可知，證人陳用弟、吳建
      武於上開時地先後搭機抵達桃園機場後，確有分持變造之
      乙○○、甲○○護照，及乙○○、甲○○2 人於93年11月
      23日在桃園機場第2 航廈長榮航空櫃臺報到取得之BR018
      班機登機證各1 紙，欲搭乘上開長榮航空BR018 班機偷渡
      至美國舊金山之行為，幸為警在其等2 人登機前即將之查
      獲，其等犯行始未得逞乙節，即堪認定。
（四）雖被告戊○○辯稱：是丁○○打電話要其幫忙到旅行社拿
      機票，其以為丁○○交付之信用卡係丁○○本人持用者，
      其未參與犯罪云云。衡諸常情，一般人若欲出國旅遊或洽
      公，多半會透過航空公司或旅行社以自己名義訂購機票，
      俾使航空公司之搭機旅客名單與其後前往登機之旅客，確
      認為同一人，避免不明人士或危險分子冒用他人身分潛入
      客機從事偷渡或劫機之重大犯罪行為，被告戊○○於本案
      發生時為年逾43歲之成年人，其智識程度為國中肄業，從
      事餐飲服務業，以其年紀、生活經驗及智識程度而言，對
      此自應有認識。而被告戊○○與同案被告丁○○原為夫妻
      ，在婚姻存續期間曾多次一同出國，嗣2 人於88年7 月間
      離婚，離婚後未曾見面，僅丁○○偶爾會打電話給小孩，
      不知丁○○作何工作乙節，業據被告戊○○於本院審理中
      供述明確，由此可知被告戊○○與丁○○離婚後，迄本案
      發生時之93年11月間為止，其等2 人業已分開5 年，期間
      均未見面，其對丁○○之工作並不瞭解，則丁○○於93年
      11月19日突然打電話給其，要其前往臺中市天喜旅行社拿
      取別人訂購之機票，並以丁○○寄送之「丙○○」信用卡
      刷卡付費後，再以客運站快遞寄送之方式寄至丁○○指定
      之高雄市某客運站，由丁○○收取之舉措，實異於常情，
      啟人疑竇。然被告戊○○既不知丁○○從事何工作，又經
      丁○○要求其於取得機票後以快遞寄送方式將機票寄至高
      雄市某貨運站，而非親自向被告戊○○拿取機票，此舉已
      值生疑。況被告戊○○2 次前往旅行社拿取之機票分係以
      「陳用弟」、「甲○○」之名義所訂購，均非丁○○本人
      名義，倘丁○○並非從事旅行社相關業務之人，其竟於連
      續數日內要求被告戊○○代為拿取以他人名義訂購之國外
      機票，此亦與常情未合。再者，丁○○寄交被告戊○○使
      用之「丙○○」信用卡，卡片背面簽名為「S.C 張」，衡
      情該「S.C 」應屬該信用卡使用人之英文名字縮寫，明顯
      與丁○○之英文姓名拼音不同，以被告戊○○與丁○○曾
      有婚姻關係，且於婚姻關係存續中多次一同出國旅行之情
      節而言，被告戊○○對於丁○○之英文姓名為何，實難諉
      為不知，則被告戊○○在上開天喜旅行社內，仍逕使用丁○○寄交之「丙○○」信用卡刷卡付費，並在信用卡簽帳
      單內簽署「S.C 張」之名，其自可認識丁○○所為實有犯
      罪之疑。衡情，被告戊○○接獲丁○○之電話，委託其前
      往天喜旅行社拿取他人機票，又使用「丙○○」之信用卡
      刷卡付費，丁○○此舉顯係為假手他人前往旅行社拿取機
      票，以掩飾自身犯罪，避免為人查獲所為，被告戊○○明
      知此情，並可預見其為丁○○拿取上開以「陳用弟」、「
      甲○○」名義訂購之機票，應係被作為供不明人士在機場
      交換使用而自我國偷渡至他國使用，顯見被告戊○○對於
      其所為行為將對丁○○或所屬人蛇集團成員在機場以交付
      證件利用航空器運送非契約應載之人至他國之犯罪行為，
      並不違背其本意，而有幫助犯之未必故意無誤。至被告戊○○上開辯解，應屬事後卸責之詞，不足採信。
（五）雖被告乙○○辯稱：其本欲前往泰國旅遊，不知為何其在
      長榮航空公司櫃臺取得之機票是前往美國，而其不懂英文
      ，且機票登機證是在機場抽煙室內被人掉包云云。衡諸經
      驗法則及論理法則，一般人在出國旅遊前，必會詳加確認
      其欲前往之地點及所搭乘班機之航空公司名稱、班機時間
      等資訊，俟一般人於出發當日前往機場後，因各家航空公
      司之櫃臺不同，同一家航空公司亦會因航線或目的地之差
      異，安排不同櫃臺服務民眾，是以，一般出國民眾抵達機
      場後，除係由旅行社人員代辦報到手續外，均須先前往航
      空公司指定櫃臺辦理報到劃位手續，經航空公司人員確認
      目的地、班機無誤而劃位完畢，並告知該人應前往登機之
      時間及登機門位置，且不同航空公司之班機位處航廈及登
      機門位置均有不同，亦為公眾週知之事，無庸舉證。而被
      告乙○○於本案發生時，係年逾35歲之成年人，其智識程
      度為高職畢業，且於91至93年間有出國數次之經驗，為其
      自承在卷，並有其護照影本1 份在卷可佐，衡情被告乙○○對於上述旅客出國搭機之流程及經驗，當知之甚稔。詎
      被告乙○○不僅於上揭時地先前往長榮航空公司櫃臺辦理
      搭乘BR018 班機前往美國舊金山之報到劃位手續，取得載
      有「姓名：MA/PAOAN」、「目的地：SAN FRANCISCO 」、
      「登機門：C8」、「班次：BR018 」等資訊之黃色登機證
      （此觀諸94年度偵字第13599 號卷第59頁），即應依該登
      機證所載資訊前往第2 航廈C8登機門候機，惟其竟持其上
      載有「NAME OF PASSEGER：CHEN.YOHGDI 」、「TO：BANG
      KOK （即曼谷）」、「TG635 」、「52H 」等資訊之綠色
      登機證搭機前往泰國，二者除班機編號、航空公司標誌、
      座位、旅客姓名、登機證顏色，均有截然差異，被告乙○○實不得諉為不知，縱其所辯：登機證遭人掉包乙節為真
      ，其於登機前自可發現上開差異，而立即報警處理，豈有
      逕自前往泰國旅遊2 日後始返國之理。由是足認被告乙○○上開辯解，要屬事後卸責之詞，不足採信。
（六）綜上所述，被告乙○○、戊○○2 人上開所為辯詞，各屬
      事後卸責之詞，均不足採信。是本案事證明確，被告乙○○涉犯之違反入出國及移民法第53條第2 項、第1 項之在
      機場以交付證件利用航空器運送非契約應載之人至他國未
      遂犯行，及被告戊○○所犯連續幫助違反入出國及移民法
      第53條第2 項、第1 項之在機場以交付證件利用航空器運
      送非契約應載之人至他國未遂犯行，均堪認定，均應依法
      論科。
二、查被告2 人行為後，刑法於94年2 月2 日修正公布，於95年
    7 月1 日施行。按行為後法律有變更者，適用行為時之法律
    ，但行為後之法律有利於行為人者，適用最有利於行為人之
    法律，修正後刑法第2 條第1 項定有明文。刑法第2 條本身
    雖經修正，但刑法第2 條既屬適用法律之準據法，本身尚無
    比較新舊法之問題，應一律適用裁判時之修正後刑法第2 條
    規定以決定適用之刑罰法律，核先敘明。又以本次刑法修正
    之比較新舊法，應就罪刑有關之共犯、未遂犯、想像競合犯
    、牽連犯、連續犯、結合犯，以及累犯加重、自首減輕暨其
    他法定加減原因（如身分加減）與加減例等一切情形，綜其
    全部罪刑之結果而為比較，如新舊法處罰之輕重相同，即無
    比較適用之問題，即無刑法第2 條第1 項之適用，應依一般
    法律適用原則，適用裁判時法（參見最高法院95年度第8 次
    、第21次之刑庭會議決議意旨）。經查：
（一）被告乙○○涉犯之違反入出國及移民法第53條第2 項、第
      1 項之在機場以交付證件利用航空器運送非契約應載之人
      至他國未遂罪，及被告戊○○所犯連續幫助違反入出國及
      移民法第53條第2 項、第1 項之在機場以交付證件利用航
      空器運送非契約應載之人至他國未遂罪，係得科或併科罰
      金刑之罪名，該法定罰金刑最低度，依修正前刑法第33條
      第5 款之規定原為「銀元1 元（折算為新台幣3 元）以上
      」，嗣刑法第33條第5 款經修正後，則修正為「新台幣1
      千元以上，以百元計算」，比較行為時法與裁判時法，關
      於修正之得併科法定罰金刑最低度部分，以行為時法較有
      利於被告2 人，自應依修正後刑法第2 條第1 項前段之規
      定，適用行為時法。
（二）又關於刑法第56條關於連續犯之規定業已刪除，亦即修法
      後已無連續犯論以一罪並加重其刑之適用，而此修正已影
      響行為人之實質刑罰法律效果，自屬刑法第2 條之「法律
      變更」，依修正後第2 條第1 項規定，比較新、舊法結果
      ，仍應適用較有利於被告戊○○之行為時法律即舊法論以
      連續犯。
（三）被告乙○○就上開犯行，與同案被告丁○○、甲○○、丙○○間有共同犯意聯絡及行為分擔，依刑法第28條成立共
      同正犯之情形，惟該條修正後，適用行為時之規定對被告
      乙○○並無不利，故逕依修正後刑法第28條規定處斷。
（四）綜合上述各條文修正前、後之比較，揆諸前揭最高法院決
      議及修正後刑法第2 條第1 項前段、後段規定之「從舊從
      輕原則」，自應就上開情形適用被告乙○○、戊○○行為
      時之法律，即修正前刑法之相關規定予以論處。
三、查被告戊○○僅為同案被告丁○○前往天喜旅行社、世界旅
    行社拿取以「陳用弟」、「甲○○」名義訂購之機票，為同
    案被告丁○○、丙○○、乙○○、甲○○等人所犯上開在機
    場以交付證件利用航空器運送非契約應載之人至他國未遂之
    犯行提供助力，惟本件尚查無被告戊○○有以自己實施上開
    犯罪之共同犯意而與其他同案被告有犯意聯絡之情形，亦無
    積極證據證明其有直接參與上開入出國及移民法第53條第2
    項、第1 項構成要件行為之分擔情事，故其應非共同正犯，
    而係幫助犯，又被告戊○○雖係基於幫助犯意為本案犯行，
    而正犯丁○○、乙○○、甲○○、丙○○等人其後所為之正
    犯行為，依「所知輕於所犯，從其所知」之法理可知，應依
    其主觀上之幫助犯未必故意該當之罪處斷，故核被告戊○○
    所為，係犯刑法第30條第1 項、入出國及移民法第53條第2
    項、第1 項在機場以交付證件，利用航空器運送非契約應載
    之人至他國未遂罪之幫助犯，該同案被告丁○○、乙○○、
    甲○○、丙○○及某不詳姓名年籍之成年人蛇集團成員等人
    ，均為正犯。另被告乙○○所為，核係犯入出國及移民法第
    53條第2 項、第1 項之在機場以交付證件，利用航空器運送
    非契約應載之人至他國未遂罪。被告乙○○與同案被告丁○○、丙○○及該不詳姓名年籍之成年人蛇集團成員間，就上
    開犯行具有犯意聯絡及行為分擔，均為共同正犯。被告戊○○於刑法修正施行前所犯上開2 次幫助犯行，時間緊接，方
    法相同，觸犯構成要件相同之罪名，顯係基於概括犯意為之
    ，屬連續犯，應依修正前刑法第56條規定論以1 罪，並依法
    加重其刑。又被告乙○○已著手於犯罪行為之實施，而未至
    於使大陸地區人民陳用弟此一非運送契約所應運送之人出境
    至美國之結果，為未遂犯，應依刑法第25條第2 項之規定減
    輕其刑。另被告戊○○所為犯行僅止於幫助，且所幫助之正
    犯僅構成未遂犯，爰依刑法第25條第2 項、第30條第2 項之
    規定，分別按正犯之刑減輕之，並先加重後遞減之。末查，
    公訴意旨雖認被告戊○○係涉犯入出國及移民法第53條第2
    項、第1 項之利用航空器運送非契約應載之人至他國未遂罪
    。惟按，犯罪事實應依證據認定之，無證據不得認定犯罪事
    實，刑事訴訟法第154 條第2 項定有明文。查被告戊○○固
    有於上揭事實欄「一」所載時地，依同案被告丁○○指示，
    先後前往天喜旅行社、世界旅行社拿取以「陳用弟」、「甲○○」之名訂購之機票後，將機票以快遞方式寄送同案被告
    丁○○之行為，而本院係認被告戊○○並未參與上開犯罪之
    構成要件行為，且其就依同案被告丁○○指示前往旅行社拿
    取他人訂購之機票之行為，恐有幫助之未必故意至明，業如
    前述。惟遍閱全卷，查無其他積極證據足資證明被告戊○○
    就同案被告丁○○、乙○○、甲○○、丙○○等人所為上開
    犯罪，具有任何共同謀議或實施故意或構成要件行為存在，
    故本案即無積極證據證明被告戊○○亦共犯入出國及移民法
    第53條第2 項、第1 項之罪，自不得逕以共同利用航空器運
    送非契約應載之人至他國未遂罪責相繩，故公訴意旨認被告
    戊○○係共犯入出國及移民法第53條第2 項、第1 項之罪嫌
    云云，尚有誤會，本院認被告戊○○所涉犯者僅為刑法第30
    條、入出國及移民法第53條第2 項、第1 項之罪之幫助犯，
    公訴意旨漏未斟酌此點，而認被告戊○○係共同正犯，尚有
    未洽。爰審酌被告乙○○為貪圖前往泰國旅遊之利益，竟與
    同案被告丁○○、甲○○、丙○○共同分工以在機場交付其
    所取得之長榮航空公司93年11月23日下午7 時50分前往美國
    舊金山之BR018 機票、登機證之方式，協助非運送契約所載
    之人前往美國，助長偷渡歪風，紊亂國際間管制入出境秩序
    ，所為非是，而被告戊○○所為則係前往旅行社拿取機票，
    提供助力幫助正犯實行上開犯行，及其等犯罪之動機、目的
    、手段、所生危害，及其等於犯罪後均否認犯行之態度等一
    切情狀，量處被告乙○○如主文第1 項所示之刑，及量處被
    告戊○○如主文第2 項所示之刑，以資懲儆。至檢察官具體
    求處被告乙○○有期徒刑1 年云云，即無必要，附此說明。
四、末按，被告戊○○行為時之刑法第41條第1 項有關易科罰金
    之折算標準已於94年2 月2 日修正公布，罰金罰鍰提高標準
    條例第2 條並於95年5 月17日修正刪除，均自95年7 月1 日
    施行，有關易科罰金之折算標準，被告行為時之易科罰金折
    算標準，修正前罰金罰鍰提高標準條例第2 條前段（現已刪
    除）規定，就其原定數額（1 元以上3 元以下）提高為1 百
    倍折算1 日，則被告戊○○行為時之易科罰金折算標準，應
    以銀元1 百元以上3 百元以下折算1 日，經折算為新臺幣後
    即以新臺幣3 百元以上9 百元以下折算一日，惟95年7 月1
    日施行之刑法第41條第1 項前段則規定：「犯最重本刑為五
    年以下有期徒刑以下之刑之罪，而受六個月以下有期徒刑或
    拘役之宣告者，得以新臺幣一千元、二千元或三千元折算一
    日，易科罰金。」，比較修正前後之易科罰金折算標準，以
    修正施行前之規定較有利於被告戊○○，故依修正後刑法第
    2 條第1 項前段規定，本案應適用修正前刑法第41條第1 項
    前段、修正前罰金罰鍰提高標準條例第2 條之規定，諭知被
    告戊○○如主文第2 項所示之易科罰金折算標準。
五、又按，被告戊○○行為後，犯罪在新法施行前，新法施行後
    裁判，緩刑之宣告，應適用新法第74條之規定，有最高法院
    95年第8 次刑事庭會議紀錄可考，查被告戊○○未曾因故意
    犯罪受有期徒刑以上刑之宣告，有被告戊○○之臺灣高等法
    院被告前案紀錄表1 紙在卷可稽，爰斟酌被告戊○○供認有
    依同案被告丁○○指示於上揭事實欄「一」所載時地前往天
    喜旅行社、世界旅行社拿取機票之客觀事實，僅係其有無幫
    助或共同參與同案被告丁○○所涉犯行之主觀犯意有所爭執
    ，且無證據證明被告戊○○業因其所為上開幫助行為取得任
    何所得或利益，其幫助犯罪之情節甚輕，顯見其係因一時失
    慮，致偶罹刑典，其犯罪所造成之損害尚非鉅大，其經此次
    科刑之教訓後，應知所警惕，信無再犯之虞，因認被告戊○○本件所受罪刑，以暫不執行為適當，爰併予宣告如主文第
    2 項所示之緩刑，用啟自新。
六、至扣案變造之乙○○、甲○○我國護照2 本，係大陸地區人
    民陳用弟、吳建武自行在中國大陸地區花錢購得之物，無證
    據足認被告乙○○、戊○○或同案被告丁○○、甲○○、丙○○等人就變造護照部分，有何犯意聯絡或行為分擔，且與
    被告乙○○、戊○○所為本件犯行無關，另該2 本護照上之
    陳用弟、吳建武照片各1 張，亦非被告乙○○、戊○○2 人
    所有之物，爰均不予宣告沒收。另扣案機票複寫收據1 紙，
    為被告乙○○於93年11月25日搭乘中華航空公司CI648 班機
    自泰國返國時所用之機票資料，核與本件其所涉犯之上開犯
    行無關，亦不得併予沒收，均附此敘明。
七、同案被告丁○○、甲○○、丙○○所涉犯行，均另行審結。
據上論斷，應依刑事訴訟法第299 條第1 項前段，入出國及移民
法第53條第2 項、第1 項，修正後刑法第2 條第1 項前段、第11
條前段、第28條、第25條第2 項、第30條第1 項、第2 項、第74
條第1 款，修正前刑法第56條、第41條第1 項前段，修正前罰金
罰鍰提高標準條例第2 條，逕以判決如主文。
本案經檢察官施宣旭到庭執行職務。
中　　華　　民　　國　　96　　年　　4 　　月　　24　　日
                  刑事第九庭審判長法  官  何信慶
                                  法  官  蘇琬能
                                  法  官  胡芷瑜
以上正本證明與原本無異。
如不服本判決，應於判決送達後10日內向本院提出上訴狀（應附
繕本），上訴於臺灣高等法院。
                                  書記官  張懿昀
中　　華　　民　　國　　96　　年　　4 　　月　　25　　日
附錄本案論罪科刑法條：
入出國及移民法第53條
在機場、港口以交換、交付證件或其他方法，利用航空器、船舶
或其他運輸工具運送非運送契約應載之人至他國者，處三年以下
有期徒刑、拘役或科或併科新臺幣一百萬元以下罰金。
前項之?未遂犯罰之。
